臺灣臺北地方法院刑事判決　　　　　　　　　　　　　九十年度易字第一二六七號
　　公　訴　人　臺灣臺北地方法院檢察署檢察官
　　被　　　告　乙○○
右列被告因業務侵占案件，經檢察官提起公訴（九十年度偵字第一二五三二號），本
院判決如左：
    主  文
乙○○連續意圖為自己不法之所有，而侵占對於業務上所持有之物，處有期徒刑柒月
。三永糧食行送貨單其上簽章欄所偽造如附表一所示之署押共計參拾陸枚均沒收。
    事  實
一、乙○○自民國八十九年四月二十八日起至同年八月十四日止，任職設在臺北市○
    ○區○○街一三八號一樓「鄉禾糧食有限公司」（下稱鄉禾公司，負責人為白素
    貞），擔任業務員一職，負責為鄉禾公司送貨、收取貨款等職務，為從事業務之
    人，竟基於意圖為自己不法所有之概括犯意，並基於行使偽造私文書之概括犯意
    ，連續自八十九年七月十五日（起訴書誤載為六日）起至同年八月十四日間止，
    將如附表一所示客戶所訂之白米、砂糖、鹽等貨物，送交各該客戶，並收取如附
    表一所示金額之貨款，卻在鄉禾公司所使用之「三永糧食行送貨單」（送貨單一
    式三聯，第一聯公司存根聯，第二聯客戶收執聯，第三聯簽收聯，若貨到客戶已
    付款，則第二、三聯交給客戶；若貨到客戶未付款，則第二聯交給客戶，客戶另
    在第三聯簽名交給業務員，業務員日後則持客戶簽名之第三聯向客戶收款；而有
    部分客戶則在第二聯簽名，複寫至第三聯，便於日後業務員持第三聯來收款時，
    以其持有之第二聯比對簽名無訛，始付款）上，以在第二聯複寫至第三聯之方式
    （附表一編號１、２、５、６、７、８、９、１０、１３、１５、１７─２１係
    以複寫方式，此部分計偽造署押三十枚）或直接於第三聯簽名之方式（附表一編
    號３、４、１１、１２、１４、１６係直接在第三聯簽名，此部分計偽造署押六
    枚）偽簽如附表一所示之署押計三十六枚，表示送貨單上所載之貨物種類及數量
    業經客戶收受，惟尚未付款，而偽造送貨單第三聯簽收聯私文書，並將各該送貨
    單之第三聯簽收聯繳還鄉禾公司，而行使偽造送貨單第三聯簽收聯私文書，足以
    生損害於鄉禾公司及附表一所示各商行，以此方式對業務上所持有如附表一所示
    金額之款項，悉數予以侵占入己，計得不法財物新臺幣 (下同）十萬一千八百二
    十元，嗣即棄職逃逸，經鄉禾公司核對相關帳目始發現上情。
二、案經鄉禾公司訴請臺灣臺北地方法院檢察署檢察官偵查起訴。
    理  由
一、訊據被告乙○○對於右揭事實坦承不諱，核與告訴人指訴相符，並經證人即告訴
    人公司負責人甲○○、亦負責告訴人公司業務之丁○○證述無訛，復有乙○○之
    履歷表原本一張附卷可佐（見九十年度偵字第一二五三二號卷第二十七頁），且
    有附表一所示之三永糧食行送貨單第三聯簽收聯原本二十一張扣案足憑，是本件
    事證明確，被告犯行堪以認定，應依法論科。
二、核被告乙○○所為，係犯刑法第二百十六條、第二百十條之行使偽造私文書罪及
    同法第三百三十六條第二項業務侵占罪。被告所犯偽造署押及表示客戶尚未支付
    款項之意之送貨單第三聯私文書等低度行為，均為行使偽造私文書之高度行為所
    吸收，不另論罪。被告先後多次行使偽造私文書及業務侵占犯行，各係時間緊接
    ，罪名與構成要件相同，顯係基於概括犯意而為，均應依連續犯規定論以一罪，
    並加重其刑。至於被告行使偽造私文書罪與業務侵占罪間，有方法目的之牽連犯
    關係，為裁判上一罪，應從重論以刑法第三百三十六條第二項之業務侵占罪。爰
    審酌被告所侵占之金額為十萬一千八百二十元，惟已與告訴人和解，並賠償全部
    款項，此有被告庭呈、告訴人亦不否認真正之和解書及收據各一紙附卷可稽，另
    於本院審理中坦承犯行，表示悔意等一切情狀，量處如主文所示之刑。被告偽造
    附表一所示之署押計三十六枚，其中偽造於第三聯簽收聯之署押二十一枚，已經
    告訴人當庭提出第三聯簽收聯原本二十一張扣案，而偽造於第二聯客戶收執聯之
    署押十五枚，雖未扣案，惟無證據證明已滅失，均依刑法第二百十九條之規定宣
    告沒收。
三、又行使偽造私文書之部分雖未據公訴人起訴（公訴人當庭僅補充偽造署押部分）
    ，然本院認與公訴人起訴之部分有裁判上一罪之關係，基於審判不可分原則，應
    併予審理。
四、至公訴意旨認被告就附表二之部分亦涉有侵占犯行，經查，
（一）就附表二之部分，雖經公訴人當庭陳述撤回起訴，惟附表二與附表一之部分，
      公訴人認有連續犯裁判上一罪之關係，為同一案件，是公訴人對犯罪事實一部
      分即附表二之部分撤回公訴不生效力；又公訴人未以書面撤回公訴，其撤回之
      程式未備，本院仍應就全部犯罪事實即附表一及附表二之部分併予審判，核先
      敘明。
（二）而附表二之部分，被告否認涉有侵占犯行，辯稱：編號一至十之送貨單並非伊
      簽名，伊沒有侵占這部分之款項，編號十一之部分，伊沒有收取客戶之貨款，
      編號十二之部分，伊沒有侵占白米等語；公訴人認被告此部分涉有犯嫌，係以
      告訴人之指訴及告訴人提出之附表二編號一至十之送貨單（編號十一、十二未
      提出單據）為論據，惟證人丁○○陳稱：伊公司提出之送貨單都是客戶說已經
      交給被告，伊公司本想先和被告確認這些款項，但是被告一直沒有出面，伊公
      司只好全部拿出來告他等語（見本院九十年十二月二十一日訊問筆錄第三頁）
      ，而被告陳稱：伊和告訴人和解時沒有對帳等語（見本院九十年十一月三十日
      訊問筆錄第四頁），參諸告訴人提出附表二編號一至十之送貨單，其上之署押
      與附表一所示送貨單之署押，以肉眼觀之，並不完全相同，是被告所辯尚非全
      無可採，復觀以就附表二編號十一、十二之部分，本院因現有卷證並無宏生商
      行負責人之年籍及住址資料，或其他被告侵占一百斤白米之證據，乃於九十一
      年二月五日庭喻告訴人於下次庭期偕同宏生商行負責人到庭及提供被告侵占一
      百斤白米之資料，然告訴人陳報宏生商行負責人不願出庭作證，且不肯告知姓
      名地址（見九十一年二月十八日陳報狀），另於下次庭期即九十一年三月五日
      不到庭亦未陳報被告侵占白米一百斤之證據，此外，公訴人就此部分亦未另舉
      積極證據，此部分即無得僅據告訴人之指訴及前揭被告否認其簽名之送貨單即
      為被告有罪之推定，不能證明被告犯罪，自應為無罪之判決，惟此部分與附表
      一之部分，公訴人認有連續犯裁判上一罪之關係，爰不另為無罪之諭知，附此
      敘明。
據上論斷，應依刑事訴訟法第二百九十九條第一項前段，刑法第五十六條、第二百十
六條、第二百十條、第三百三十六條第二項、第五十五條、第二百十九條，罰金罰鍰
提高標準條例第一條前段，判決如主文。
本案經檢察官丙○○到庭執行職務
中    華    民    國      九十一      年      三      月      十九      日
                                      臺灣臺北地方法院刑事第四庭
                                          法  官  陳  嘉  琪
右正本證明與原本無異。
如不服本判決，應於判決送達後十日內，向本院提出上訴狀。
                                          書記官  林  素  霜
中    華    民    國      九十一      年      三      月      十九      日
附錄本案論罪法條
刑法第二百十條
偽造、變造私文書，足以生損害於公眾或他人者，處五年以下有期徒刑。
刑法第二百十六條
行使第二百十條至第二百十五條之文書者，依偽造、變造文書或登載不實事項或使登
載不實事項之規定處斷。
刑法第二百一十七條
偽造印章、印文或署押，足以生損害於公眾或他人者，處三年以下有期徒刑。
盜用印章、印文或署押，足以生損害於公眾或他人者，亦同。
刑法第三百三十六條第二項
二對於業務上所持有之物，犯前條第一項之罪者，處六月以上五年以下有期徒刑，得
  併科三千元以下罰金。
